【裁判字號】    88,訴,678
【裁判日期】    890126
【裁判案由】    妨害兵役
【裁判全文】
臺灣嘉義地方法院刑事判決                          八十八年度訴字第六七八號
    公  訴  人  臺灣嘉義地方法院檢察署檢察官
    被      告  甲○○
右列被告因妨害兵役案件，經檢察官提起公訴 (八十八年度偵字第六六六三號)，本
院判決如左：
    主  文
甲○○役齡男子意圖避免徵兵處理，居住處所遷移，無故不申報，致未能辦理徵集，
處有期徒刑參月。
    事  實
一、甲○○明知其係民國（下同）六十七年一月二十五日出生之役齡男子，乃嘉義縣
    應受常備兵徵集之役男，竟意圖避免常備兵現役之徵集處理，自民國八十五年間
    ，即搬離其嘉義縣新港鄉中洋村九鄰中洋子二號住所，無故不申報，亦未與家人
    聯絡，致通報人其堂弟盧欣勇與伯母盧黃金容先後於八十八年三月五日、五月二
    十六日收受嘉義縣政府所發之嘉義縣八十八年三月四日Ａ一般００２字第００１
    ３號及八十八年五月二十一日Ａ一般００６字第０００２０號陸軍常備兵徵集令
    後，無從通知甲○○本人依徵集令所定日期集合入營，甲○○因此未能於指定之
    八十八年三月十五日及六月十六日受徵集入營。
二、案經嘉義縣政府函請臺灣嘉義地方法院檢察署檢察官偵查起訴。
    理  由
一、訊據被告甲○○固坦承離家遷移居所等事實，但矢口否認有何前揭之犯行，辯稱
    ：其搬家係去台北找工作，並曾將新住所告知其大伯父（已死亡），並非欲規避
    常備兵徵集云云。惟查：
（一）右揭事實業經嘉義縣政府函敘甚明，有嘉義縣政府八十八年十月一日八八府兵
      徵字第一一三四二八號函在卷可稽，並經證人即被告之堂弟盧欣勇於偵查中證
      述屬實，此外，復有徵集令二份及役男交接名冊影本各一份附卷可資佐證。
（二）證人盧欣勇證稱：「˙˙三、四年沒聯絡，二年前體檢也是警方帶他回來他都
      沒與家人聯絡。」等情明確（偵查卷第十一頁參照），是被告所辯曾將新住所
      告知其大伯父等語，即不足採。至被告經本院問及其對前述證人盧欣勇證詞有
      何意見時，固答稱：「他講的不實在。是我自己回去找我伯母去月眉派出所銷
      案」（本院八十九年一月十四日審判筆錄參照），惟於體檢時，其與家人即已
      無法聯絡，堪以認定；而體檢後即將要入營當兵亦為被告所明知，並據被告於
      本院審理中供述在卷。乃被告竟又未將聯絡地址告知其伯母及其他家人，以為
      入伍當兵事宜之聯繫，復從未主動與家人聯絡，以查詢徵集令是否收到，足證
      其有規避常備兵徵集之意，殆屬明甚。
（三）綜上所述，被告所辯，無非事後圖卸刑責之詞，不足採信。是本件事證明確，
      被告犯行，洵堪認定。
二、核被告所為，係犯妨害兵役治罪條例第三條第五款之罪。又被告前開二次規避常
    備兵徵集之犯行，均係本於一個逃避徵兵處理之意圖接續進行，而欲達規避常備
    兵徵集目的之繼續動作，只成立一罪，尚難論以連續犯，併此敘明。爰審酌被告
    犯罪之動機、目的、所生危害及犯罪後未坦承犯行之態度等一切情狀，量處如主
    文所示之刑，以示懲儆。
三、據上論結，應依刑事訴訟法第二百九十九條第一項前段、妨害兵役治罪條例第三
    條第五款，判決如主文。
本案經檢察官林世芬庭執行職務。
中      華      民      國    八十九    年      一      月    二十六    日
                                臺灣嘉義地方法院刑事第一庭
                                    法  官    陳    卿    和
右正本證明與原本無異。
如不服本判決，應於判決送達後十日內向本院提出上訴狀( 應附繕本 )。
中      華      民      國    八十九    年      一      月    二十六    日
                                    書記官    何    杉    禧
附錄本判決論罪之法條：
妨害兵役治罪條例第三條：役齡男子意圖避免徵兵處理，而有左列行為之一者，處五
                        年以下有期徒刑：
                第五款：居住處所遷移，無故不申報，致未能辦理身家調查、徵兵
                        檢查、抽韱或徵集者。


司法院資訊處製作；財團法人民間司法改革基金會備份。
